臺灣高等法院臺中分院民事裁定
                                    111年度非抗字第244號
再抗告  人  陳汝煌  
            陳惠美  
共      同
代  理  人  鄭文玲律師
相  對  人  陳鴻志  
上列再抗告人與相對人間請求本票裁定事件，對於民國111年5月
4日臺灣彰化地方法院111年度抗字第29號裁定提起再抗告，本院
裁定如下： 
    主  文
再抗告駁回。
再抗告費用由再抗告人負擔。
    理  由
一、再抗告意旨略以：相對人以附表所示本票（下稱系爭本票）
    對共同發票人即再抗告人及案外人陳汝烜聲請本票裁定，經
    臺灣彰化地方法院（下稱原法院）以111年度司票字第306號
    裁定准就系爭本票強制執行（下稱系爭本票裁定）。再抗告
    人及陳汝烜提起抗告，經原法院以111年度抗字第29號裁定
    抗告駁回（下稱原裁定）。惟系爭本票到期日為106年8月25
    日，相對人於111年3月8日聲請裁定准予強制執行，系爭本
    票之請求權已逾票據法第22條第1項規定之3年時效，依臺灣
    高等法院97年度非抗字第27號、99年度非抗字第13、132號
    裁定要旨，原法院就時效抗辯有無理由加以審查，合於非訟
    事件之形式審查原則，系爭本票早已罹於3年時效，原裁定
    未爲形式審查，適用法規顯有錯誤，爰依法提起再抗告，請
    求廢棄原裁定云云。
二、按對於非訟事件抗告法院之裁定再為抗告，僅得以其適用法
    規顯有錯誤為理由，此觀非訟事件法第45條第3項規定甚明
    。所謂適用法規顯有錯誤，係指裁判所適用之法規顯然不合
    於法律規定，或司法院現尚有效之大法官解釋，或消極不適
    用法規顯然影響裁判者而言，不包括取捨證據、認定事實失
    當之情形在內，亦不包括在學說上諸說併存致發生法律上見
    解歧異之情形在內。
三、次按票據上之權利，對匯票承兌人及本票發票人，自到期日
    起算；見票即付之本票，自發票日起算；3年間不行使，因
    時效而消滅，票據法第22條第1項定有明文。而依民法第144
    條第1項規定，本票發票人於執票人之票款請求權時效完成
    後，得拒絕給付。本票執票人依票據法第123條規定，聲請
    法院裁定許可對發票人強制執行，係屬非訟事件，此項聲請
    之裁定，及抗告法院之裁定，僅依非訟事件程序，以審查強
    制執行許可與否，並無確定實體上法律關係存否之效力，如
    發票人就票據債務之存否有爭執時，應由發票人提起確認之
    訴，以資解決（最高法院57年台抗字第76號裁定意旨參照）
    。是以法院辦理本票執票人聲請裁定准許向本票發票人強制
    執行事件，僅審查本票形式上要件是否具備，無庸亦無從審
    究本票原因關係債權是否存在、原因債權或票據債權之請求
    權時效是否完成、債務人是否為時效抗辯等實體事項。
四、經查，相對人主張執有再抗告人簽發之系爭本票，屆期經提
    示未獲付款，因而依票據法第123條規定向原法院聲請裁定
    准予強制執行，經原法院於111年3月16日以系爭本票裁定准
    予強制執行，再抗告人不服提起抗告。原法院以再抗告人主
    張系爭本票上陳汝煌、陳惠美之簽名並非真正，係屬實體上
    之爭執，應依訴訟程序另謀解決，不得於本件非訟裁定程序
    爭執為由，而以原裁定駁回再抗告人之抗告等情，經本院核
    閱上開卷宗無訛。
五、再查，抗告人主張自形式上觀之，系爭本票已罹於時效，法
    院即應就時效抗辯有無理由為審查，以確定系爭本票形式要
    件是否具備云云。惟消滅時效完成後之效力，係採抗辯權發
    生主義，債權於時效完成後，僅債務人於債權人請求時得拒
    絕給付而已，其債權本身仍然存在，此種拒絕給付之抗辯權
    ，屬於實體法律關係之抗辯，故抗告法院於非訟程序中不得
    審酌。是以原裁定維持系爭本票裁定，駁回再抗告人之抗告
    ，難認有何適用法規顯有錯誤之情形。再抗告意旨指摘原裁
    定不當，聲明廢棄，為無理由，應予駁回。
六、據上論結，本件再抗告為無理由，爰裁定如主文。
中　　華　　民　　國　　111 　年　　6 　　月　　30　　日
            民事第一庭    審判長法  官  張瑞蘭
                                法  官  林孟和
　　　　　　　　　　　　　　　　法  官  廖穗蓁
正本係照原本作成。　　　　　　　　　　　　　　　　　　　
不得抗告。
　　　　　　　　　　　　　　　　書記官  賴玉芬 

中　　華　　民　　國　　111 　年　　6 　　月　　30　　日
【附表】
發票日 到期日 票面金額 票號 發票人 受款人 106.06.25 106.08.25 900萬元 WG0000000 陳汝煌、陳惠美、陳汝烜 陳鴻志